臺灣高等法院臺中分院刑事裁定　
110年度聲再字第142號
再審聲請人  
即受判決人  范光輝



上列再審聲請人因違反毒品危害防制條例案件，對於本院103年
度上訴字第1332號中華民國103年10月14日第二審刑事確定判決
（起訴案號：臺灣彰化地方檢察署102年度偵字第8990、9325號
號，第一審案號：臺灣彰化地方法院103年度訴字第22號，第三
審案號：最高法院104年度台上字第860號）聲請再審，本院裁定
如下：
    主  文
再審之聲請駁回。 
    理  由
一、按聲請再審，應以再審書狀敘述理由，附具原判決之繕本及
    證據，提出於管轄法院為之。但經釋明無法提出原判決之繕
    本，而有正當理由者，亦得同時請求法院調取之。又法院認
    為聲請再審之程序違背規定者，應以裁定駁回之。但其不合
    法律上之程式可以補正者，應定期間先命補正，刑事訴訟法
    第429條、第433條分別定有明文。所謂敘述理由，係指具體
    表明符合法定再審事由之原因事實而言，倘僅泛言聲請再審
    ，而未敘明具體情形，或所述具體情形，顯與法定再審事由
    不相適合，或未提出足以證明再審事由存在之證據，均應認
    聲請再審之程序違背規定。
二、查本案再審聲請人范光輝（下稱聲請人）原聲請再審所提出
    之「刑事聲請再審書狀」（見本院卷第3至7頁），並未附具
    原確定判決之繕本，且其聲請再審意旨僅就一己所為係與他
    人合資購入毒品共同施用及其合資之間隔頻率期間據以辯解
    ，而爭執原確定判決適用法條不當，及事實、理由不符、對
    證據力採證矛盾云云，泛稱依刑事訴訟法第420條（未指明
    為該條文第1項何款情形）聲請再審等語，依聲請人前開聲
    請內容，實難謂已以再審書狀敘述具體理由，有違聲請再審
    之程序規定，惟屬得補正之事項，本院乃於民國110年4月30
    日依法裁定命聲請人應於裁定正本送達後7日內，補正原確
    定判決之繕本或釋明請求本院調取之正當理由，並應補正再
    審之具體理由及證據（見本院卷第55至56頁），上開本院裁
    定正本經囑由聲請人所在之法務部矯正署○○監獄長官而為送
    達後，已由聲請人於110年5月6日親自收受，有本院送達證
    書1件（見本院卷第59頁）在卷可稽。而聲請人其後固於110
    年5月10日向其所在上揭監獄補為提出「刑事聲請再審補正
    再審之具體理由書狀」（見本院卷第61至67頁），且經由前
    開監獄轉送本院，而聲請人上開狀紙雖已釋明記載伊因無力
    於期限內提出原確定判決之繕本而請求本院調取等語，而業
    由本院查詢原確定判決並列印附卷（見本院卷第71至93頁）
    。然其上開狀紙，就本院裁定限期命其補正聲請再審之具體
    理由及證據部分，除僅重覆敘及同上聲請意旨外，僅以原確
    定判決之事實欄一所載前案紀錄，主張伊未有以毒品營利之
    素行，及引用原確定判決附表一、該判決於理由欄中已斟酌
    說明之證人謝明凱於原審所為證詞之內容（參見本院卷第79
    頁），且以業由原確定判決撤銷之該案第一審即臺灣彰化地
    方法院103年度訴字第22號刑事判決之認定，及自述伊於案
    發後係為警方拘提到案，未有事後串謀之情形，爭執原確定
    判決之採證有違經驗、論理法則等證據採證原則及憲法之比
    例原則，並泛稱有監聽譯文(未提出此部分證據或釋明其內
    容等情）可證明伊被債主追債而無資力，應論以伊幫助施用
    毒品之罪云云。而綜觀聲請人上開所述內容，無非僅係就其
    先前已未為原確定判決所採之辯解再予重申，片面以其個人
    意見、單憑己意而對原確定判決之證據採證而為相反之評價
    或質疑，並以此主張原確定判決所為論罪之法律適用有誤，
    而再審及非常上訴制度，雖均為救濟已確定之刑事判決而設
    ，惟再審係為原確定判決認定事實錯誤而設之救濟程序，非
    常上訴程序則在糾正原確定判決法律上之錯誤，如對於原確
    定判決係以證據採證有違證據法則或適用法律有誤為由聲明
    不服，應屬非常上訴程序之救濟範圍，二者迥不相侔，聲請
    人上開所述，實均難認屬法定聲請再審之範疇。是聲請人經
    本院命為限期補正再審之具體理由及證據後，於形式上固在
    期限內提出前開「刑事聲請再審補正再審之具體理由書狀」
    ，惟實質上仍未就其聲請再審具體表明符合法定再審事由之
    原因事實及其情形（即未表明依刑事訴訟法第420條第1項各
    款所定之何一事由據以聲請再審，並具體敘明其原因事實及
    情形），亦未提出足以證明再審事由存在之證據而為補正。
    從而，本件聲請再審之程序違背規定，且未據聲請人依限補
    正，應予駁回。
三、按「聲請再審之案件，除顯無必要者外，應通知聲請人及其
    代理人到場，並聽取檢察官及受判決人之意見。但無正當理
    由不到場，或陳明不願到場者，不在此限。」，刑事訴訟法
    第429條之2定有明文。惟考其立法理由謂：「為釐清聲請是
    否合法及有無理由，除聲請顯屬程序上不合法或顯無理由而
    應逕予駁回，例如非聲請權人聲請再審，或聲請顯有理由，
    而應逕予裁定開啟再審者外，原則上應賦予聲請人及其代理
    人到庭陳述意見之機會，並聽取檢察官及受判決人之意見，
    俾供法院裁斷之參考」等語，足認再審之聲請程序上不合法
    ，經法院定期間命聲請人補正，而逾期未補正者，既應以裁
    定駁回，自屬「顯無必要」通知聲請人到場之情形，是本案
    即無提訊聲請人表示意見之必要，附此說明。
據上論斷，依刑事訴訟法第433條，裁定如主文。 
中　　華　　民　　國　　110 　年　　5 　　月　　28　　日
                  刑事第十二庭  審判長法　官  張國忠
                                      法　官  劉敏芳
                                      法　官  李雅俐
以上正本證明與原本無異。
如不服本裁定，得於收受送達後5日內向本院提出抗告書狀（須
附繕本）。
                                      書記官  蕭怡綸
中　　華　　民　　國　　110 　年　　5 　　月　　28　　日